【裁判字號】    97,聲判,4
【裁判日期】    970422
【裁判案由】    聲請交付審判
【裁判全文】
臺灣花蓮地方法院刑事裁定               97年度聲判字第4號
聲  請  人  丙○○
代  理  人  魏辰州律師
被      告  甲○○
            乙○○
上列聲請人因告訴被告傷害案件，不服臺灣高等法院花蓮分院檢
察署檢察長駁回再議之處分（96年度上聲議字第15號），聲請交
付審判，本院裁定如下：
    主  文
聲請駁回。
    理  由
一、按告訴人不服上級法院檢察署檢察長或檢察總長認再議為無
    理由而駁回之處分者，得於接受處分書後10日內委任律師提
    出理由狀，向該管第一審法院聲請交付審判。法院認為交付
    審判之聲請不合法或無理由者，應駁回之，刑事訴訟法第25
    8條之1、第258條之3第2項前段分別定有明文。
二、本件聲請人即告訴人丙○○以被告甲○○、乙○○涉犯共同
    傷害罪，向臺灣花蓮地方法院檢察署檢察官提出告訴，經該
    署檢察官於民國96年11月23日以96年度偵字第2236號為不起
    訴處分後，聲請人不服聲請再議，嗣經臺灣高等法院花蓮分
    院檢察署檢察長於97年2月12日以97年度上聲議字第15 號處
    分書認再議為無理由而駁回再議，駁回再議處分書並於同年
    2月15日送達聲請人之住所（有送達證書1份在卷可參），而
    聲請人於同年2 月22日向本院具狀聲請交付審判，並未逾法
    定期間，合先敘明。
三、聲請交付審判意旨略以：聲請人於95年5 月24日遭同案被告
    劉明聰（經本院以96年度花簡字第1065號判決判處拘役50日
    ，減為拘役25日在案）及被告甲○○、乙○○等3 人圍毆，
    致受有右頭部裂傷長3公分、右頸部擦傷長8公分、寬1 公分
    、右頸部擦傷長14公分、寬1公分、左上臂瘀血長5公分、寬
    1公分、左前臂瘀血長6公分及長3 公分等傷害，有署立花蓮
    醫院診斷書、照片附卷可資佐證，而同案被告劉明聰於臺灣
    花蓮地方法院96年度易字第113 號案件審理時，一再否認曾
    毆打聲請人，而被告乙○○、甲○○則均坦承與聲請人間曾
    發生拉扯或還手毆打聲請人之情形，證人楊素貞亦證稱被告
    甲○○有與聲請人打架之事實，顯見聲請人所受傷勢並非僅
    同案被告劉明聰1 人所致，詎料上開卷證資料未經檢察官詳
    為審酌，徒憑聲請人遭圍毆致傷重情形下，無法清楚記憶事
    發過程所為之供述，及被告甲○○、乙○○前後反覆不一之
    卸責之詞，作為認定被告甲○○、乙○○未參與毆打聲請人
    之理由，復未傳訊現場目擊之證人劉安妮、楊素貞、黃碧雲
    、曾騰慶詳為調查，實難令人甘服，爰依刑事訴訟法第258
    條之1第1項之規定，聲請將本案交付審判等語。
四、按刑事訴訟法第258條之1規定告訴人得向法院聲請交付審判
    ，係對於「檢察官不起訴或緩起訴裁量權」制衡之一種外部
    監督機制，法院僅就檢察官所為不起訴或緩起訴之處分是否
    正確加以審查，以防止檢察機關濫權，依此立法精神，同法
    第258條之3第3 項規定法院審查聲請交付審判案件時「得為
    必要之調查」，其調查證據之範圍，自應以偵查中曾顯現之
    證據為限；又同法第260 條對於不起訴處分已確定或緩起訴
    處分期滿未經撤銷者得再行起訴之規定，其立法理由說明該
    條所謂不起訴處分已確定者，包括「聲請法院交付審判復經
    駁回者」之情形在內，是前述「得為必要之調查」，其調查
    證據範圍，更應以偵查中曾顯現之證據為限，不得就告訴人
    新提出之證據再為調查，亦不得蒐集偵查卷以外之證據，否
    則，將與刑事訴訟法第260條之再行起訴規定，混淆不清（
    司法院（91）院臺廳刑一字第11985 號函及法院辦理刑事訴
    訟案件應行注意事項第134 點參照），亦將使法院兼任檢察
    官而有回復「糾問制度」之虞；再者，法院裁定交付審判，
    即如同檢察官提起公訴使案件進入審判程序，是法院裁定交
    付審判之前提，必須偵查卷內所存證據已符合刑事訴訟法第
    251條第1項規定「足認被告有犯罪嫌疑」檢察官應提起公訴
    之情形，亦即該案件已經跨越起訴門檻，否則，縱或法院對
    於檢察官所認定之基礎事實有不同判斷，但如該案件仍須另
    行蒐證偵查始能判斷應否交付審判者，因交付審判審查制度
    並無如同再議救濟制度得為發回原檢察官續行偵查之設計，
    法院仍應依同法第258條之3第2 項前段規定，以聲請無理由
    裁定駁回，合先敘明。
五、又按犯罪事實應依證據認定之，無證據不得認定犯罪事實，
    刑事訴訟法第154條第2項定有明文。次按告訴人之告訴，係
    以使被告受刑事訴追為目的，是其陳述是否與事實相符，仍
    應調查其他證據以資審認；又認定不利於被告之事實，須依
    積極證據，苟積極證據不足為不利於被告事實之認定時，即
    應為有利於被告之認定，更不必有何有利之證據；再認定犯
    罪所憑之證據，雖不以直接之證據為限，間接證據亦包含在
    內，然而無論直接證據或間接證據，其為訴訟上之證明，須
    於通常一般人均不致有所懷疑，而得確信其為真實之程度者
    ，始得據為有罪之認定，倘其證明尚未達於此一程度，而有
    合理之懷疑存在時，事實審法院復已就其心證上理由予以闡
    述，敘明其無從為有罪之確信，因而為無罪之判決，尚不得
    任意指為違法（最高法院52年臺上字第1300號、30年上字第
    816號、76年臺上字第4986號判例參照）。
六，經查，原不起訴處分書、再議駁回處分書依調查證據之結果
    ，尚難認被告2 人有何聲請人所指之傷害犯行，其理由已論
    列甚詳，惟聲請人仍執陳詞再予爭執，指稱：被告2 人均坦
    承有與聲請人發生拉扯或還手打聲請人，聲請人所受之傷害
    並非僅同案被告劉明聰1人所造成，可見被告2人確有動手毆
    打聲請人，業經證人楊素貞證稱屬實，然檢察官並未傳喚證
    人劉安妮、楊素貞、黃碧雲、曾騰慶到庭作證，實難令人甘
    服云云，然：
（一）本院以96年度易字第113 號案件審理聲請人毆打同案被告
      劉明聰傷害案件時，被告甲○○以證人身分到庭證稱：伊
      有還手，但沒有打到聲請人等語，而聲請人當時對於甲○
      ○之上開證述表示意見稱：我的傷是劉明聰在我的店跟劉
      明聰他們店的中間造成的，當時劉明聰拿鐵棍打我，甲○
      ○沒有動手打我，當時他被人擋住，我有去擋他，我看到
      他手上拿一個很長的東西，就趕去抓著那個東西等語（見
      偵查卷第28頁，本院96年5月1日審判筆錄），可見聲請人
      已自認被告甲○○並未打到聲請人，且被告乙○○於上開
      案件審理時亦到庭證稱：同案被告甲○○雖有還手，但未
      打到聲請人等語（見偵查卷第25頁，本院96年5月1日審判
      筆錄），可見被告甲○○非僅未打到聲請人身體，亦未造
      成聲請人身體傷害，實與傷害罪之構成要件未符，況聲請
      人於該案件中均未曾指稱被告乙○○有動手毆打聲請人，
      今聲請人翻異前詞，指稱被告2 人有動手毆打聲請人受傷
      云云，已難採信。
（二）又據證人楊素貞於本院審理上開案件時到庭證稱：我沒有
      看到誰打誰，我的位置離他們打架的地方有七、八個店面
      ，打架當然會有拉扯，但誰先動手我不知道，我看到第一
      次是劉明聰被打，但不知道是和誰打架，我也沒看到他如
      何被打，當時乙○○站在旁邊一直叫，第二次就換隔壁的
      富山老闆甲○○跑過去他家對面，又打起來，甲○○手上
      好像有拿東西，不知道有沒有打到聲請人，甲○○過去打
      架時，黃碧雲有去拉，乙○○有去勸架等語（見偵查卷第
      32、33頁，本院96年5月1日審判筆錄），及臺灣高等法院
      花蓮分院以96年度上易字第120 號案件審理聲請人被訴傷
      害案件時，證人郭安妮於96年7 月31日到庭證稱：除了聲
      請人與劉明聰2 人扭打外，沒有看到聲請人有毆打其他人
      ，乙○○有去罵聲請人，罵完之後看到甲○○有拿棍子要
      打聲請人，但被鄰居架開，甲○○與聲請人沒有扭打，沒
      有看到聲請人與乙○○有衝突的情形，我確定聲請人與甲
      ○○兩人都沒有接觸到等語（見偵查卷第47頁至第51頁，
      臺灣高等法院花蓮分院96年7 月31日審判筆錄），均足以
      證明被告2 人當時並未有毆打聲請人之情事，至證人黃碧
      雲於本院審理上開案件時證稱：沒有看到打架的過程，有
      看到乙○○與聲請人吵架，甲○○與聲請人發生衝突時，
      並無在場等語（見偵查卷第35頁至第40頁，本院96年5月1
      日審判筆錄），根本無法證明有聲請人指稱其遭被告2 人
      毆打之事實，則原承辦檢察官以證人劉安妮、楊素貞、黃
      碧雲已分別於臺灣高等法院花蓮分院、本院審理時到庭證
      稱明確，並未再傳喚證人到庭，實難認有何調查未詳盡之
      處。
七、綜上所述，原承辦檢察官於調查證據後，認本案除聲請人之
    片面指訴外，並查無其他積極證據足資認定被告2 人有涉嫌
    聲請人所指之傷害犯行，認其等之犯罪嫌疑不足，而為不起
    訴處分，原不起訴處分書及駁回再議處分書已就相關事證進
    行調查並與說明詳盡，此經本院調閱前開案卷核閱無誤，本
    件交付審判之聲請為無理由，應予駁回。
據上論斷，應依刑事訴訟法第258條之3第2 項前段，裁定如主文
。
中    華    民    國    97    年    4     月    22    日
                  刑事第三庭    審判長法  官  李世華
                                      法  官  張嘉芬
                                      法  官  許乃文
上列正本證明與原本無異。
本件不得抗告。
中    華    民    國    97    年    4     月    23    日
                                      書記官


司法院資訊處製作；財團法人民間司法改革基金會備份。
